臺灣高等法院臺南分院刑事判決　　　　　　九十一年度上更(二)字第四六二號　Ｇ
　　　上　訴　人
　　　即　被　告　丙　○　○
　　　選任辯護人　王　成　彬
右上訴人因毒品危害防制條例案件，不服臺灣臺南地方法院八十八年度訴字第三○號
中華民國八十八年四月一日第一審判決（起訴案號：臺灣臺南地方法院檢察署八十七
年度營偵字第一五○五號），提起上訴，判決後，經最高法院第二次發回更審，本院
判決如左：
      主      文
原判決關於丙○○部分撤銷。
丙○○連續販賣第一級毒品，累犯，處無期徒刑，褫奪公權終身。販賣毒品所得新台
幣肆仟玖佰伍拾元沒收，如全部或一部不能沒收時，以其財產抵償之。
      事      實
一、丙○○曾因違反肅清煙毒條例等罪，經本院判處有期徒刑三年三月確定，並於民
    國（下同）八十六年二月二十七日縮短刑期執行完畢。猶不知悔改，復基於意圖
    營利之概括犯意，連續於如附表編號一至三所示時間、地點，以如附表編號一至
    三所示之價格，販賣第一級毒品海洛因給乙○○施用。嗣乙○○於八十七年九月
    十七日下午一時三十分許，在臺南縣鹽水鎮歡雅里八十二之十四號為警查獲，乙○○除供出丙○○上開販賣毒品事實，並配合警方打丙○○所有0000000
    000號行動電話，於如附表編號四所示時間、地點，偽稱擬以新台幣（下同）
    二千元購買毒品海洛因一包，丙○○果然依約前往臺南縣新營市太子宮廟前，惟
    因查覺情形不對，立即騎機車逃離現場，並將所攜帶之海洛因丟棄，但仍為守候
    之員警查覺攔截逮捕。
二、案經嘉義縣警察局移送臺灣臺南地方法院檢察署檢察官偵查起訴。
      理      由
一、訊據上訴人即被告丙○○矢口否認有販賣毒品之犯行，辯稱：伊是帶乙○○去找
    伊朋友交易，合資購買海洛因，伊並未賣海洛因予乙○○，附表編號四係乙○○
    打電話要更換附表編號三合資購買拿錯之海洛因，並非去販賣云云 。
二、經查：
（一）被告丙○○於附表所示時間、地點販賣海洛因予同案已判決確定之證人乙○○
      之事實，業據證人乙○○於警訊時供承：「我施用之海洛因係向綽號『阿文』
      之丙○○購買」、「我從八十七年九月初開始向丙○○購買海洛因，前後共購
      買四次，第一次在八十七年九月初購買二千元，第二次在同年九月十三日下午
      三時許，購買二千元，第三次在九月十七日中午十二時左右，購買九百五十元
      。以上三次均在太子國中附近交易，第四次係警方叫我聯絡丙○○購買二千元
      ，交易地點在太子宮廟旁，時間為同年九月十七日下午三時許」、「我已供出
      販賣海洛因毒品給我之丙○○，讓警方能順利逮捕到案，我希望能將施用毒品
      之習慣改掉，所以才供出販賣者出來」等語（見警局卷第二頁正反面），復於
      偵查中供稱：「（海洛因向何人購買？）我打丙○○0000000000號
      行動電話給丙○○，約在太子宮前交貨。。。。向丙○○購買四次」、「是向
      丙○○購買海洛因」等語（見偵查卷第十一頁背面、第十二頁）。證人甲○○
      於本院上訴審時到庭證稱：「（是和乙○○向丙○○買的嗎？）是的，因我當
      時只認識乙○○，所以在警訊才說向乙○○買的」、「丙○○是乙○○認識的
      ，我是事後才知道丙○○在賣海洛因」、「都是我交錢給乙○○去買的」等語
      （見本院上訴審卷第一五二頁）。徵之被告、乙○○及甲○○於警查獲採渠等
      尿液送驗，均有嗎啡陽性反應，亦有嘉義縣衛生局煙毒尿液檢驗單一紙在卷可
      稽（見偵查卷第十八頁），且警方在甲○○及被告住處亦確獲有海洛因（該部
      分均在其施用毒品案件諭知沒收），亦為被告及甲○○所供。足證證人乙○○
      及甲○○之證述應屬可採。
（二）被告丙○○於警訊時亦供稱：每次都是乙○○打我行動電話00000000
      00給我，拜託我幫忙他購買毒品共三次，第一次是八十七年九月初，第二次
      是八十七年九月十三日下午三點左右，第三次是今日（八十七年九月十七日）
      十二時左右，每次交易地點都在太子國中附近，第一、二次都一包新台幣二千
      元，第三次九百五十元，第四次沒有成功等語（見警局卷第六頁），於偵查中
      亦為相同之供述（見偵查卷第十三頁正反面），雖被告於警訊、偵查中、原審
      及本院上訴審時均供稱係乙○○拜託伊幫忙購買（見偵查卷十三頁正番面、原
      審卷第六十頁、本院上訴卷第九十九頁），揆之與乙○○及甲○○之前開證述
      向被告購買尚有未合，惟被告於前開警訊時所供與證人乙○○前開警訊所證之
      購買時間、地點及價格均相符合，足證附表編號一至三所示為事實，而有將毒
      品海洛因販賣予乙○○之事實。
（三）雖被告嗣後於本院上更一及本審辯稱：係帶同乙○○親往共同合資購買，並未
      從中獲利云云。惟查證人乙○○於警訊及偵查中供稱係向被告丙○○本人購買
      ，並據證人甲○○證述在卷，已見前述。證人乙○○於警訊及偵查初起並未提
      及與丙○○同行向第三人購買之情，雖乙○○於事後檢察官偵查、原審及本院
      上訴審審理時亦翻異前詞附和被告供稱係委託丙○○購買，復於本院更一審及
      本審審理時被告改稱係與乙○○合資購買時，證人乙○○亦再翻異其詞又改稱
      ：係與丙○○同往親向丙○○之朋友合資購買云云。惟證人乙○○於偵查中供
      述該出賣人長相、年紀時供稱：約二、三十歲，約身高一七０公分云云（見偵
      查卷第十四頁背面），與被告丙○○供稱：高高瘦瘦，約四十歲之男子云云（
      見偵查卷第十四頁）並不相符。嗣經原審隔離訊問時，對於交易情形，被告乙○○稱：那人開車過來加油站前，由伊將錢交給該男子，該男子再把海洛因交
      給伊云云，與被告丙○○所稱：伊與乙○○約於太子國中門口等，伊再帶乙○○至電動玩具店去找朋友，由乙○○先將錢交給伊朋友，伊朋友再約在一處加
      油站將毒品交給乙○○云云（均見原審八十八年三月十八日審判筆錄），亦不
      相合，且被告丙○○於本院上訴審供稱：乙○○叫我帶他去電動玩具店，他拿
      錢給我去買等語（見本院上訴審卷第一二九頁背面），復於本審供稱：我們二
      個一起去找他，他都叫我們在加油站等，然後他把毒品拿到加油站給我們，乙○○才把錢給他等語（見本院九十一年十月七日訊問筆錄），就乙○○自己付
      款或交錢給被告付款，及交付毒品及價額之順序亦先後所供不符。而被告先則
      供稱係幫乙○○購買，後則改稱係合資購買，被告於本院審辯稱：因起初如果
      說有出錢一起買怕會構成幫助吸食罪，才未供出實情云云，證人乙○○亦隨被
      告供詞之改變而改變，足見被告事後所辯及證人乙○○之證述，顯係卸責及迴
      護之詞。
（四）證人乙○○被警查獲後，配合警方打行動電話偽稱欲購買毒品海洛因，欲引誘
      被告丙○○持海洛因前來販賣，而丙○○果然依約前往臺南縣新營市太子宮廟
      前，雖因查覺情形不對，立即騎機車逃離現場，並將所攜帶之海洛因丟棄，但
      仍為守候之員警查覺攔截逮捕等情，均經被告丙○○及乙○○於警訊中承認屬
      實。按乙○○被警查獲後，在警局內配合警方打行動電話給丙○○，是時，乙○○乃係依警方指示，向丙○○表示欲購買二千元毒品海洛因（參見警局卷第
      二頁筆錄第六、七行），兩人並無機會談及合資購買，乙○○更無機會將其應
      出資之金額交付丙○○，而丙○○已依約將海洛因攜往指定地點，欲交付乙○○，堪認被告丙○○確係販賣毒品海洛因與乙○○之人無疑。
（五）被告丙○○於本審改稱：附表編號四係乙○○打電話要更換附表編號三合資購
      買拿錯之海洛因，並非去販賣云云（見本院九十一年十月七日訊問筆錄）。然
      查被告於前並無該辯解，且依前開（四）所述，被告於警訊時已供承因乙○○
      打行動電話給渠買海洛因，渠攜帶海洛因至臺南縣新營市太子宮廟前，雖因查
      覺情形不對，立即騎機車逃離現場，並將所攜帶之海洛因丟棄，但仍為守候之
      員警查覺攔截逮捕等情（見警局卷第五頁背面），證人乙○○亦為相同之供述
      （見警局卷第二頁），二人並未供稱係更換拿錯之海洛因。而被告於本院上訴
      審訊問證人乙○○在警授意購買毒品海洛因，被告帶毒品前往等候為警查獲之
      意見時，亦尚辯稱：是他打電話給我，叫我帶他去買時被抓等語（見本院上訴
      審第一七一頁），而證人乙○○於本院前審訊問（被警抓時打電話稱要向他買
      毒品？）答稱：是須透過他才能買得到等語（見本院上訴審第一三九頁），亦
      均未稱有拿錯海洛因欲更換之事，況依前述被告並無與乙○○合資購買海洛因
      毒品之情事。徵之被告於本院供稱：因為綽號阿仁要三千元以上才要賣海洛因
      ，附表編號三係伊出二千零五十元，乙○○出九百五十元一起向阿仁購買，先
      分成三份，然後伊拿二份包成一包比較大包，但伊拿錯云云（見本院九十一年
      十月七日訊問筆錄）。然查依被告所述，係被告與證人乙○○一起去向所謂綽
      號阿仁購買一包，然後二人分成三份，再由被告取得之二份再合成一包，則被
      告焉可能拿錯之理，如依被告所述係於八十七年九月十七日中午十二時許購買
      編號三之海洛因，至編號四之同日下午三時許，已歷經三小時之久，被告均未
      發現拿錯，尚須證人乙○○打電話告知，又何以本件於八十七年九月十七日被
      查獲，已歷經審理多次，被告均未如此抗辯，直至四年後本院九十一年十月七
      日調查及其後調查審理時為前開抗辯，而證人乙○○前亦未經如被告為前開之
      證述，而於同日於本院亦為被告所辯相同之證述，另證人甲○○於前亦未證述
      乙○○當天查獲係打電話要更換拿錯之事，其於本院審理時證述係要更換云云
      （見本院九十一年十月二十二日審判筆錄），惟被告於本審之前開抗辯，及證
      人乙○○及甲○○之證述，顯與常理相違，顯係事後飾卸及迴護之詞，自非可
      採。被告與證人乙○○確有通話購買毒品，已見前述，被告辯護人聲請向嘉義
      縣警察局刑警隊調八十七年九十七日被告與乙○○之通聯錄音帶即無必要，併
      此敘明。
（六）被告辯護人以未查得被告販賣之毒品之實據及未查得販賣之工具，亦無販賣之
      利得，自難論以被告販賣第一級毒品之罪云云。被告於被查獲時雖未查獲販賣
      之物，惟目前社會上非法販賣海洛因之犯罪型態不一，有所謂大盤、中盤或小
      盤之販賣者，亦有吸食者彼此之間偶而互供有無之零星交易者，在屬前者之情
      形，經深入查證，如機會掌握得宜，或許可查獲與非法販賣海洛因之有關販賣
      工具（諸如電子秤）或多數知情者或購買者之證詞，以作為法院判決認定之依
      據，然在偶發性零星交易之情形，因性質上無須使用販賣工具，且交易時間短
      暫，交易方法簡單隱密，在買賣雙方二人所在之場所一手交錢，一手交貨，交
      易對象單純，買方或僅有一人，未必有他人知悉其事，苟非警方事先獲知情報
      ，而埋伏於交易現場當場查獲，否則往往僅能在事後，依據購買者之供出來源
      ，作為認定事實之主要依據。況被告持毒品海洛因販賣予乙○○時，因見警將
      毒品丟棄逃逸仍為警查獲等情，已見前述。又本件被告丙○○因始終未承認有
      販賣犯行，固無從得悉其究竟以何價格買入再行出售以牟利，惟查販賣毒品海
      洛因係違法行為，非可公然為之，不論是瓶裝或紙包之毒品，均可任意分裝增
      減分量，而每次買賣之價量，亦隨時依雙方之關係深淺、資力、需求程度及對
      行情之認知等因素，機動調整。販賣之利得，除經坦承犯行，或價量俱臻明確
      外，委難察得實情，販賣之人從價差或量差中牟利，方式雖異，其意圖營利之
      非法販賣行為則一，因此，即使未經查得販賣之實際利得，但除非別有事證，
      足認係按同一價量轉讓，確未牟利外，尚難執此遽認非法販賣之證據有所不足
      。本件雖未能查得被告丙○○係以何價格購入毒品，然被告本身有施用海洛因
      之情事，業據被告於警訊及檢察官偵查中供承在卷，而施用海洛因所費不貲，
      被告於本院供承渠係油漆工，有做每天工資為一千二百元，沒有其他收入（見
      本院九十一年十月七日訊問筆錄），則長期施用，金錢上必難以為繼，被告為
      支應鉅額開銷，於施用之外兼販賣毒品牟利以為挹注，乃情理之常，且被告丙○○與被告乙○○二人間，為初識未久之朋友，非屬至親，已據證人乙○○供
      述甚明，自不可能甘冒重典而按同一價格轉售而毫無利得。綜此，被告丙○○
      有營利之意圖昭然可見。
（七）綜上所述，被告丙○○所辯各節，俱屬飾卸之詞，委難採信，其有販賣之犯行
      ，堪予認定。
三、按海洛因係第一級毒品，為毒品危害防制條例第二條第二項第一款所明定。上訴
    人即被告丙○○販賣毒品海洛因，核其所為如附表一編號一、二、三次犯行係犯
    同條例第四條第一項之販賣第一級毒品罪，其如附表一編號四之犯行係犯同條例
    第四項、第一項之販賣第一級毒品未遂罪。被告丙○○先後四次販賣既、未遂犯
    行，時間緊接，犯罪構成要件相同，顯均係基於概括之犯意反覆為之，應依連續
    犯之規定論以既遂一罪，惟其法定本刑為死刑或無期徒刑，依法不得加重，併此
    敘明。又被告丙○○曾犯肅清煙毒條例罪，經本院判處有期徒刑三年三月確定在
    案，於八十六年二月二十七日縮短刑期執行完畢，有臺灣臺南地方法院檢察署刑
    案資料查註紀錄表及臺灣高等法院被告全國前案紀錄表在卷可按，其於五年之內
    再犯本件有期徒刑以上之罪，為累犯，惟其所犯法定本刑為死刑或無期徒刑，依
    法仍不得加重。
四、原審以被告丙○○罪證明確，因予以論罪科刑，固非無見，惟查，原判決主文所
    宣告沒收者，係被告販賣毒品所得之現金，並無追徵其價額之必要，乃竟於主文
    欄分別記載如全部或一部不能沒收時追徵其價額，容有未洽。被告丙○○上訴意
    旨，否認犯罪雖無足取，惟原判決既有可議，自無可維持，應予撤銷改判，爰審
    酌被告丙○○所犯販賣毒品之罪，情節尚輕，及其犯罪動機、目的、手段、犯後
    態度等一切情狀，量處如主文第二項所示之刑，且依刑法第三十七條第一項之規
    定，宣告褫奪公權終身，以昭炯戒。
五、被告丙○○如附表一編號一、二、三所示三次販賣所得現金四千九百五十元，為
    其犯罪所得之財物，雖未扣案，然不能證明業已費失，併依毒品危害防治條例第
    十九條第一項之規定宣告沒收，如全部或一部不能沒收時，以其財產抵償之。至
    被告丙○○如附表一編號四之犯行，因尚未賣出即為警守候查獲，尚無所得，無
    從宣告沒收，附此陳明。
據上論斷，應依刑事訴訟法第三百六十九條第一項前段、第三百六十四條、第二百九
十九條第一項前段，毒品危害防治條例第四條第一項、第十九條第一項，刑法第十一
條前段、第五十六條、第四十七條、第三十七條第一項，判決如主文。
本案經檢察官李傳來到庭執行職務。
中    華    民    國      九十一      年      十      月      二十九    日
                                  臺灣高等法院臺南分院刑事第六庭
                                      審判長法官  楊    明    章
                                            法官  顏    基    典
                                            法官  高    明    發
右正本證明與原本無異。
如不服本判決，應於判決送達後十日內向本院提出上訴狀，其未敘述理由者並應於提
出上訴狀後十日內向本院補提理由書（應附繕本)。
                                      法院書記官  徐    瑞    清
中    華    民    國      九十一      年      十      月      二十九    日
附錄：本判決論罪科刑條文
毒品危害防制條例第四條第一項：製造、運輸、販賣第一級毒品者，處死刑或無期徒
                              刑；處無期徒刑者，得併科新台幣一千萬元以下罰
                              金。
附表：
┌───┬────────┬───────┬──┬─────┬──┐
│編號  │販  賣  時  間  │販  賣  地  點│數量│價格      │備註│
├───┼────────┼───────┼──┼─────┼──┤
│ 一   │八十七年九月初  │台南縣新營市太│一包│二千元    │既遂│
│      │                │子國中附近    │    │          │    │
├───┼────────┼───────┼──┼─────┼──┤
│ 二   │八十七年九月十  │同右          │一包│二千元    │既遂│
│      │三日            │              │    │          │    │
├───┼────────┼───────┼──┼─────┼──┤
│ 三   │八十七年九月十  │同右          │一包│九百五十元│既遂│
│      │七日中午十二時許│              │    │          │    │
├───┼────────┼───────┼──┼─────┼──┤
│ 四   │八十七年九月十  │              │    │          │    │
│      │七日下午十五時許│同右          │一包│二千元    │未遂│
└───┴────────┴───────┴──┴─────┴──┘
